臺灣士林地方法院民事判決　　　　　　　　99年度建字第24號
原　　　告　川勝企業有限公司
法定代理人　張福
訴訟代理人　劉孟錦律師
複　代理人　周珮琦律師
被　　　告　盈昌營造事業有限公司
法定代理人　倪豐泉
訴訟代理人　粘舜權律師
　　　　　　鍾欣惠律師
複　代理人　陳心怡
訴訟代理人　陳俊達
上列當事人間損害賠償事件，本院於民國100 年6 月15日言詞辯
論終結，判決如下：
    主  文
被告應給付原告新台幣壹仟陸佰貳拾貳萬貳仟肆佰玖拾陸元，及
自民國九十九年一月二十日起至清償日止，按年息百分之五計算
之利息。
訴訟費用由被告負擔。
本判決於原告以新台幣伍佰肆拾壹萬元供擔保後，得假執行；但
被告如於假執行程序實施前，以新台幣壹仟陸佰貳拾貳萬貳仟肆
佰玖拾陸元為原告預供擔保，得免為假執行。
    事實及理由
甲、程序方面：
    按當事人就一定法律關係而生之訴訟得以文書合意定第一審
    管轄法院，民事訴訟法第24條定有明文。查兩造就本件法律
    關係所生之訴訟合意由本院管轄，有卷附「川勝企業有限公
    司廠房新建工程工程契約書」第22條第3 項可稽，依民事訴
    訟法第24條第1 項規定，本院自有管轄權。
乙、實體方面：
壹、原告起訴主張：
一、兩造間有承攬之契約關係：原告川勝企業有限公司（下稱川
    勝公司）前於民國96年9 月4 日與被告盈昌營造事業有限公
    司（下稱盈昌公司）簽立工程契約書在案，約定由被告承作
    「川勝企業有限公司廠房新建工程」（下稱系爭工程），工
    程完工經原告驗收無誤後，由原告給付報酬，顯然為民法第
    490 條所規定之承攬契約。
二、被告之工作物有瑕疵且遲延完工致原告受有損害：
(一)、按系爭工程契約書第7 條第1 項約定：「廠商應於96年9 月
    25日（本公司通知日起15日內）開工，並於98年1 月25日以
    前全部完工。」，兩造間係約定98年1 月25日為履約期限，
    並約定價金為新台幣（下同）7 千450 萬元。惟被告施作過
    程中屢有遲延、大小瑕疵不斷，又在未徵得原告同意下，於
    98年8 月5 日起自行退場，原告不得已委由律師發函請求被
    告應於函到15日內修補瑕疵，並完成未完成之工程，再依系
    爭工程契約書第15條規定通知監造單位及原告確認竣工、辦
    理初驗及驗收程序，逾期原告逕依民法第495 條第2 項、第
    502 條第2 項規定解除契約，或依民法第511 條規定終止契
    約，被告收受律師函後，依舊置之不理，迫使原告另出費用
    另覓工人完成系爭工程。
(二)、依系爭工程契約書第17條「遲延履約」之約定，第1 項：「
    逾期違約金，以日為單位，廠商如未依照契約規定期限完工
    ，應按逾期日數，每日依契約價金總額千分之2 」、第4 項
    ：「逾期違約金之總額（含逾期未改正之違約金），以契約
    價金總額之20％為上限」。查系爭工程契約書原約定價金為
    7 千450 萬元，扣除追減款700 萬元後總價為6 千750 萬元
    ，逾期每日以價金總額千分之2 計算即為每日13萬5 千元，
    自98年1 月26日算至98年9 月24日取得使用執照日，每日逾
    期違約金之總額超過契約價金總額之20％，依系爭工程契約
    書第17條第4 項約定，應以契約價金總額之20％為上限，故
    原告爰依系爭工程契約書第17條，主張被告應給付原告1 千
    350 萬元之逾期違約金（計算式：6 千750 萬×20％＝1 千
    350 萬）。
(三)、就被告主張有契約約定事由合理延展工期部分：
１、營建工地逕流廢水污染削減計劃：被告並未提出相關資料以
    實其說，何以證明需時74日？何以證明未報准之前不得申報
    勘驗及施工？
２、A 區鋼構變位量大：被告並未提出相關資料以實其說，何以
    證明「A 區鋼構變位量大」？何以證明「A 區鋼構變位量大
    」與延展工期之因果關係？
３、變更設計：變更設計導因並非出自於系爭工程契約書簽立後
    原告自主要求被告變更施作，而係被告在一開始作業時即擅
    自未按原圖施作，經原告發現後，原要求被告應將做錯部份
    改正或拆除重作，惟被告表示改正或拆除重作將耗費大量工
    期，建議原告再委請建築師修改圖面後辦理變更手續，原告
    因有搬遷廠房之時間需求及承租舊廠房土地租金之成本考量
    ，不得已另自費數十萬元委請吳慶樟建築師修改圖面後辦理
    變更手續，惟變更設計部分係遷就被告已施作部份而略作圖
    面修改，與展延工期何干？況修改圖面辦理變更手續係文書
    送審作業，與現場施作不相衝突，尚不發生追加工期問題。
４、雨量超標：系爭工程為新建廠房工程，只有初期是在露天施
    工，爾後均為室內工程施作與外面下雨又有何干？被告泛指
    因下雨應追加工期云云，原告茲否認之。
５、工程變更追加計算表為被告片面製作，原告並未收到亦未簽
    認，其內容之真實性原告茲否認之。
６、再按系爭工程契約書第7 條約定：「契約履行期間，有發生
    非可歸責於廠商，並影響進度綱圖要徑作業之進行，而需展
    延工期者，廠商應於事故發生或消失後，檢具事證，儘速以
    書面向本公司申請展延工期... 」，惟本件被告於系爭工程
    施作過程中，從未依上開約定檢具事證以書面向原告申請展
    延工期，被證1 號之函文為被告片面製作寄發，原告並未收
    到亦未簽認，縱依被證1 號函文觀之，也只有以文字條列而
    已，未隨同檢附證據，且被告並未說明有何影響進度作業進
    行之情事，故被告之主張，原告礙難認同。
(四)、本件被告遲延完工，原告除得請求前述逾期違約金外，原告
    原向他人承租土地擺放貨櫃屋，後來感覺應自建廠房較符合
    需求，故而自購土地再公告標案由被告得標承作系爭工程，
    待系爭工程完工後就要搬遷廠房，而將承租舊廠房土地之租
    約退租，惟查被告無故遲延導致迄今仍未完工，且有大小瑕
    疵及未完成工程，導致原告需在此段遲延期間繼續承租舊廠
    房土地使用，自98年1 月26日算至98年9 月24日取得使用執
    照日，因而造成租金272 萬2 千496 元之損害，故原告爰依
    債務不履行損害賠償請求權，主張被告應一併賠償之（計算
    式：１、98年1 月26日至98年4 月30日：每月租金33萬9 千
    400 元《即18萬7 千400 元＋15萬2 千元》；33萬9 千400
    元×6/30＋33萬9 千400 元×3 ＝108 萬6 千080 元。２、
    98年5 月1 日至98年9 月24日：每月租金34萬920 元《即18
    萬7 千400 元＋15萬3 千520 元》；34萬920 元×4 ＋34萬
    920 元×24/30 ＝163 萬6 千416 元。３、合計：108 萬6
    千080 元＋163 萬6 千416 元＝272 萬2 千496 元）。
三、聲明：
(一)、被告應給付原告1 千622 萬2 千496 元，及自起訴狀繕本送
    達翌日起至清償日止，按年息5 ％計算之利息。
(二)、訴訟費用由被告負擔。
(三)、原告願供擔保，請准宣告假執行。
貳、被告辯以：
一、兩造於96年9 月4 日簽訂系爭工程契約書，由被告承攬原告
    廠房新建工程，被告已完成系爭工程，並於98年9 月24日將
    廠房使用執照交付予原告，原告並已進駐使用，故系爭工程
    被告已於98年9 月24日完工，否則如何請領使用執照，原告
    稱由其另行雇工完成廠房並請領使用執照與事實不符，此外
    原告主張系爭工程有瑕疵，被告否認之，且亦與工程是否完
    工無涉，原告以此主張被告未完成廠房顯無理由。
二、被告並未逾期完工：
(一)、依系爭工程契約書第7 條第1 項履約期限之約定，廠商應於
    96年9 月25日開工，並於98年1 月25日以前全部完工。惟依
    系爭工程契約書第7 條第3 項亦約定對於因非可歸責於廠商
    之事由，致影響進度時，關於展延工期不計算逾期違約，且
    被告亦確有符合該條約定展延工期原因情事，被告並無逾期
    完工之違約情事。
(二)、本件系爭工程施作進行中，被告依工程延期之約定得以展延
    工期之天數合計為383 日，茲說明如下：
１、97年7 月1 日至97年9 月12日，因營建工地逕流廢水污染削
    減計劃，依臺北市政府環境保護局規定，未報准廢水污染削
    減計劃前，不得申報勘驗及施工，符合工程合約書第7 條第
    3 項第1 款第5 目之情形，追加工期計74天（如被證8 上綠
    色螢光筆之標示），被告並於97年10月23日以「盈昌內湖字
    第971023-01 號函」（即被證1 ）告知原告，綜觀系爭工程
    契約書，並未約定營建工地逕流廢水污染削減計劃需由被告
    提出申請，故因原告未先為前開計劃之申請致臺北市政府環
    境保護局發函予原告要求原告提出營建工地逕流廢水污染削
    減計劃，原告因無法處理，請被告替其提出計劃，於報請主
    管機關核准前不得施工之工作日數，被告主張工程展期為有
    理由，展延期間應自臺北市政府環境保護局97年7 月1 日發
    函予原告要求提出計劃時開始起算，至臺北市政府環境保護
    局97年9 月核備時為止。
２、97年12月24日至98年4 月7 日，因原告之建築師變更設計致
    無法施作，符合工程合約書第7 條第3 項第1 款第4 目之情
    形，此建築師變更設計係因業主（即原告）自身要求變更主
    設計及建築師原設計圖有誤而致需變更設計，非如原告所言
    係為遷就被告已施作部分略作圖面修改，且因辦理變更設計
    後尚須經工務局勘驗後始得依變更後之設計圖施作，是於設
    計圖送審期間，被告確實無法繼續施作，此期間應予以展延
    ，追加工期計106 天（如被證8 上綠色螢光筆之標示）。被
    告依前開被證1 函說明10已告知，且於兩造97年12月26日之
    例行工務會議中就變更設計乙事亦有討論，而就工期之追加
    於兩造98年1 月15日之例行工務會議中亦有討論。
３、96年9 月16日至98年9 月25日止，因雨天雨量過大致無法施
    作，符合系爭工程契約書第7 條第3 項第1 款第2 目之情形
    。蓋本件施作工程係以戶外工程為主，雨天亦會影響施作，
    參以本件施作工程為從無到有之興建工程，每層樓之灌漿板
    模均屬室外工程，是雨天確實會影響施作，故被告參照政府
    公共工程之工期核算（即經濟部水利署辦理工程工期核算注
    意事項），對於施工期間之日降雨量超過5 公厘者，為無法
    施工原因，得就超出日數部分展延工期（如被證8 上橘色螢
    光筆之標示）。
４、97年10月7 日至97年10月21日止，共計15天（如被證8 上綠
    色螢光筆之標示），因A 區鋼構變位量大，依工程合約書第
    第7 條第3 項第1 款第7 目得展延工期。
５、因變更設計之工程變更追加，符合工程合約書第7 條第3 項
    第1 款第4 目之情形，依原合約總金額及總天數換算，因追
    加工程款為644 萬151 元，則換算後應追加工期計42天。
６、綜上，依系爭工程契約書約定之履約期限，被告應於98年1
    月25日以前全部完工，惟有前開符合系爭工程契約書工程延
    期約定之情形，是被告於98年9 月24日完工並無原告所稱逾
    期完工之情形；而被告業將前開被證1 函於工地現場交予原
    告公司之張雅婷，其當場拒絕收受，惟於日後之工地之例行
    工務會議中，對於工期延展之日被告均有向原告提及，原告
    亦表示允許核付，故關於被告展延工期之申請原告確已知悉
    並同意核付。本件被告並未逾期完工，原告請求逾期違約金
    及因遲延完工所造成之租金損害，均無理由。
三、聲明：
(一)、原告之訴駁回。
(二)、訴訟費用由原告負擔。
(三)、如受不利判決，被告願供擔保，請准宣告免為假執行。
參、兩造不爭執之事項
一、兩造於96年9 月4 日簽立工程契約書，由被告承作系爭工程
    （工程地點在臺北市○○區○○段7-3 、7-10、7-12地號）
    ，約定被告應於96年9 月25日開工，並於98年1 月25日以前
    全部完工，原約定價金為7 千450 萬元，扣除追減款700 萬
    元後總價為6 千750 萬元。
二、系爭工程於98年9 月24日取得使用執照完工。
肆、兩造之爭點
一、被告是否逾期完工？
二、原告請求之逾期違約金及損害賠償金額是否有理？
伍、得心證之理由
一、被告是否逾期完工？
(一)、兩造簽立之系爭工程契約書第7 條第1 項，約定完工日期為
    98年1 月25日，而系爭工程實際完工日期為98年9 月24 日
    ，逾契約約定應完工日期，洵屬無疑。被告辯稱因符合契約
    約定之展延工期事由而得展延383 日，應由被告就此有利於
    己之事實，負舉證責任，合先敘明。
(二)、按系爭工程契約書第7 條第3 項第1 款約定：「契約履約期
    間，有下列情形之一，且確非可歸責於廠商，並影響進度網
    圖要徑作業之進行，而需展延工期者，廠商應於事故發生或
    消失後，檢具事證，儘速以書面向本公司申請展延工期。本
    公司得審酌其情形後，以書面同意延長履約期限，不計算逾
    期違約金。其事由未達半日者，以半日計；逾半日未達1 日
    者，以1 日計。1 、發生契約規定不可抗力之事故；2 、因
    天候影響無法施工；3 、本公司要求全部或部分停工；4 、
    因辦理變更設計或增加工程數量或項目；5 、本公司應辦事
    項未及時辦妥；6 、由本公司自辦或本公司之其他廠商因承
    包契約相關工程之延誤而影響履約進度者；7 、其他非可歸
    責於廠商之情形，經本公司認定者。」等語（見本院審理卷
    (一)第17頁），是依兩造契約約定，欲主張展延工期，應符合
    「具有契約第7 條第3 項第1 款各目情形之一，非可歸責於
    廠商，並影響進度網圖要徑作業之進行」之實質要件，及「
    於事故發生或消失後，檢具事證，以書面向原告申請展延工
    期」之程式要件。茲就被告主張展延工期是否符合前揭實質
    及程式要件，論述如下各節。
(三)、本件被告主張之各項展延工期事由，不符合「具有契約第7
    條第3 項第1 款各目情形之一，非可歸責於廠商，並影響進
    度網圖要徑作業之進行」之實質要件：
１、向主管機關報准營建工地逕流廢水污染削減計劃：
(1)、被告主張兩造系爭工程契約書並未約定營建工地逕流廢水污
    染削減計劃需由被告提出申請，因原告未先為該計劃之申請
    ，致臺北市政府環境保護局發函予原告要求提出營建工地逕
    流廢水污染削減計劃，原告無法處理，乃請被告替其提出計
    劃，自臺北市政府環境保護局97年7 月1 日發函予原告要求
    提出計劃時起至該局核備時止依法不得施工，符合系爭工程
    契約書第7 條第3 項第1 款第5 目規定之「本公司（即原告
    ）應辦事項未及時辦妥」事由，自97年7 月1 日至97年9 月
    12日共計74日（如被告在被證8 上綠色螢光筆之標示），應
    予展延工期云云。
(2)、查系爭工程係屬行政院環境保護署94年12月6 日公告「水汙
    染防治法事業分類及定義」之業別42營建工地，亦即符合屬
    空氣污染防制法第1 級營建工程之建築工程，按「水污染防
    治措施及檢測申報管理辦法」第10條規定，應於施工前檢具
    逕流廢水污染削減計劃報臺北市政府環境保護局核准，然系
    爭工程之營建工地逕流廢水污染削減計劃係於97年8 月15日
    始提出申請核備，經該局承辦人員於97年9 月2 日同意核備
    等情，有臺北市政府環境保護局99年11月25日北市環二字第
    09938281900 號函附卷可稽（見本院審理卷(一)第214 頁）。
    而被告雖稱向主管機關報准營建工地逕流廢水污染削減計劃
    係屬原告應辦事項云云，惟查，被告盈昌公司為專業營造公
    司，對於施工期間應向主管機關申請報准事宜本應知之甚詳
    ，復按兩造系爭工程契約書第9 條第4 項第1 款記載：「契
    約施工期間，廠商應切實遵守水污染防治法及其施行細則、
    空氣污染防制法、噪音管制法、廢棄物清理法及營建剩餘土
    石方處理方案等法令規定，隨時負責工地環境保護」等語（
    見本院審理卷(一)第19頁），足認系爭工程須依水污染防治法
    規定訂定之「水污染防治措施及檢測申報管理辦法」檢具逕
    流廢水污染削減計劃向主管機關報請核准，屬被告承攬系爭
    工程之應辦事項而非原告應辦事項，被告據此主張展延工期
    ，不符系爭工程契約書第7 條第3 項第1 款第5 目規定之「
    原告應辦事項未及時辦妥」，自無可採。
２、A 區鋼構變位量大：
(1)、被告主張因系爭工程施工中A 區鋼構變位量大，符合系爭工
    程契約書第7 條第3 項第1 款第7 目約定之「其他非可歸責
    於廠商（即被告）之情形，經本公司（即原告）認定者。」
    事由，自97年10月7 日至97年10月21日共計15日（如被告在
    被證8 上綠色螢光筆之標示），應予展延工期云云。
(2)、查工程鋼構上去後會有一個允許之變位值，如超出該允許變
    位值就必須矯正回來，變位量大是承包商施作的問題，承包
    商應負責矯正回來等情，業據系爭工程建築師吳慶樟於審理
    中證述在卷（見本院99年11月5 日言詞辯論筆錄），堪認此
    節係屬承包商施作之問題，而為應歸責於被告之事項甚明。
    至另證人即被告在系爭工地現場負責人江枝煌固稱：安裝完
    成後在視覺上發現有變位量較大的問題，但原告認為原設計
    的變位量沒有這麼大，被告認為原設計的變位量就是這麼大
    ，且變位量大並無安全上之顧慮，後來經過被告委託結構技
    師重新檢核，核算數據結果與原設計結構數據相當接近，被
    告施工並未違反原設計，單純是原告無法接受這樣的變位量
    ，惟為順利施作，經過三方協商，補作假柱而增加施作項目
    ，且假柱會影響地坪之施作，所以有增加工期云云（同見本
    院上開言詞辯論筆錄），然就所謂被告曾委託結構技師重新
    檢核結果認被告施工並未違反原設計，單純是原告無法接受
    乙節，未據提出結構技師檢核資料等證據為佐，自難採信，
    無法遽對被告為有利之認定。本件系爭工程之A 區鋼構變位
    量大，乃屬應歸責於被告之事項，被告據此主張展延工期，
    不符系爭工程契約書第7 條第3 項第1 款第7 目規定之「其
    他非可歸責於廠商（即被告）之情形，經本公司（即原告）
    認定者」，自無可採。
３、建築師變更設計：
(1)、被告主張因系爭工程施工中經建築師變更設計，此變更設計
    係因業主（即原告）自身要求變更主設計及建築師原設計圖
    有誤而致，且因辦理變更設計後尚須經工務局勘驗後始得依
    變更後之設計圖施作，是於設計圖送審期間，被告無法繼續
    為工程之施作，符合系爭工程契約書第7 條第3 項第1 款第
    4 目規定之「因辦理變更設計或增加工程數量或項目」事由
    ，自97年12月24日至98年4 月7 日共計106 日（如被告在被
    證8 上綠色螢光筆之標示），應予展延工期云云。
(2)、查系爭工程施工中有如原告所提出之「川勝企業內湖區○○
    段7-3 等地號變更項目說明」所示項目變更（即原證8 ，見
    本院審理卷(一)第158 頁），且變更原因大部分係因業主（即
    原告）要求變更，少部分則係因原設計時筆誤所致等情，業
    據證人即系爭工程建築師吳慶樟及被告在工地現場負責人江
    枝煌證述在卷（見本院99年11月5 日言詞辯論筆錄，及本院
    審理卷(一)第255 至260 頁所附證人吳慶樟陳報狀），固符合
    系爭工程契約書第7 條第3 項第1 款規定之「辦理變更設計
    」之情形，惟按被告欲主張展延工期之實質要件，除有契約
    書第7 條第3 項第1 款各目情形之一者外，尚須影響進度網
    圖要徑作業之進行，此除為兩造工程契約書所明定外，並據
    證人吳慶樟於審理中證述：變更項目一般是認定主要要徑才
    會有工期的問題，依兩造契約規定要影響網圖要徑者才有展
    延工期的問題，此部分所指之網圖要徑是指主要要徑，如果
    不涉及主要要徑時，依契約應無法主張展延工期，除非兩造
    另行協商等語綦詳。又證人吳慶樟及江枝煌均證稱系爭工程
    之變更項目中，僅上述說明表第2 項「B 棟變電室變更」會
    影響主要要徑等語，惟查「B 棟變電室變更」在申請變更設
    計前即已先動工施作完成，故該變更並無影響工期之問題，
    另本件就上述變更項目說明表所示之變更項目向主管機關辦
    理變更設計申請之時間，是於98年1 月17日掛號，於98年4
    月7 日核准，該段送審期間乃利用無變更設計情形之A 棟A
    區鋼構架屋頂製作組立需時較長之期間同時辦理，故變更設
    計辦理期間亦無影響全案工程之進行等情，另據證人吳慶樟
    證述在案（同見本院上開言詞辯論筆錄，及前述證人吳慶樟
    陳報狀暨所附建造執照附表「第1 次變更設計概要」、「建
    築物勘驗紀錄表」）。本件系爭工程雖有建築師變更設計之
    情形，但並未因變更施作或送審而影響進度網圖要徑作業之
    進行，被告據此主張展延工期，亦無理由。
４、雨量過大：
(1)、被告主張系爭工程係以戶外工程為主，雨天會影響施作，故
    參照政府公共工程之工期核算（即經濟部水利署辦理工程工
    期核算注意事項），關於施工期間之日降雨量超過5 公厘者
    ，為無法施工原因，符合系爭工程契約書第7 條第3 項第1
    款第2 目規定之「因天候影響無法施工」事由，自96年9 月
    16日至98年9 月25日期間日降雨量超過5 公厘者（如被告在
    被證8 上橘色螢光筆之標示，部分與前揭綠色螢光筆標示部
    分重疊），應予展延工期云云。
(2)、查被告固提出「中央氣象局逐月逐日氣象資料」顯示系爭工
    程施工期間有降雨之情形，並舉「經濟部水利署辦理工程工
    期核算注意事項」，主張施工期間日降雨量超過5 公厘者（
    共計184 日）須停工云云（即被證7 、被證8 ，見本院審理
    卷(一)第171 至174 、176 至178 頁）。惟兩造並非經濟部水
    利署或其附屬機關，尚難逕為適用上開注意事項之核算標準
    ，而系爭工程契約書並未明定雨天停工之標準，自當以政府
    通令公布因天候因素停止上班為停工之標準，但查本件被告
    並未就施工期間曾經公布停止上班乙節為舉證，遽而主張有
    系爭工程契約書第7 條第3 項第1 款第2 目規定之「因天候
    影響無法施工」之情形，尚無可採。
５、工程變更追加：
(1)、被告主張系爭工程經追加工程款644 萬151 元，依原合約總
    金額及總天數換算後之追加工期計42日，符合系爭工程契約
    書第7 條第3 項第1 款第4 目規定之「因辦理變更設計或增
    加工程數量或項目」事由，應予展延工期云云。
(2)、查被告固提出「工程變更追加計算表」主張系爭工程追加工
    程款644 萬151 元，經除以原契約約定之每日工程金額後換
    算出相當於42日工期云云（見本院審理卷(一)第133 頁）。惟
    該表乃被告自行製作，未經原告簽認，其真實性已非無疑，
    且被告所謂工程款追加之原因不明，是否因而影響進度網圖
    要徑作業之進行亦屬有疑，被告遽而主張展延工期，亦無可
    採。
(四)、本件被告主張展延工期，不符合「於事故發生或消失後，檢
    具事證，以書面向原告申請展延工期」之程式要件：
    查被告主張曾於工地現場將申請展延工期之「97年10月23日
    盈昌內湖字第971023-01 號函」（即被證1 ，見本院審理卷
    (一)第126 頁）交予原告公司之員工張雅婷，雖經當場拒絕收
    受，然於日後之工地之例行工務會議中，對於工期延展之事
    被告均有向原告提及，原告亦表示允許核付云云。惟原告否
    認曾收受或曾經被告提出而拒絕收受上開函文，而被告就此
    亦未能提出原告之簽收紀錄等為證明，自難遽認被告主張曾
    向原告以書面提出申請展延工期之事為真，況被告所舉該函
    僅有文字條列記載而無附件，亦不符合兩造契約所定申請展
    延工期須檢具事證之要件；至被告另舉98年1 月15日例行工
    務會議紀錄（即被證3 ，見本院審理卷(一)第129 頁），於第
    6 點記載「合理工期研討，張董（即原告法定代理人）指示
    責成盈昌盡速完工，表現誠意，至於允許核付多少工期，張
    董自有打算」等語，僅顯示會議中曾就被告逾期未完工之事
    為討論而尚無結論，並無被告所指原告已同意核付展延工期
    之情事，亦難認已免除被告申請展延時應依兩造契約約定檢
    具相關事證之義務。
(五)、綜上，系爭工程之實際完工日期98年9 月24日，逾兩造契約
    約定完工日期98年1 月25日，且被告辯稱得展延工期為不可
    採，被告確有逾期完工之違約情事，洵堪認定。
二、原告請求之逾期違約金及損害賠償金額是否有理？
(一)、按因可歸責於承攬人之事由，致工作逾約定期限始完成，或
    未定期限而逾相當時期始完成者，定作人得請求減少報酬或
    請求賠償因遲延而生之損害，民法第502 條第1 項定有明文
    。查原告主張其原向他人承租土地擺放貨櫃屋，後自購土地
    新建廠房由被告承作系爭工程，待系爭工程完工後就要搬遷
    ，因被告無故遲延，導致原告在遲延期間須繼續承租舊廠房
    土地使用，爰請求被告賠償原告所支出之租金費用272 萬2
    千496 元（計算式：１、98年1 月26日至98年4 月30日：每
    月租金33萬9 千400 元《即18萬7 千400 元＋15萬2 千元》
    ；33萬9 千400 元×6/30＋33萬9 千400 元×3 ＝108 萬6
    千080 元。２、98年5 月1 日至98年9 月24日：每月租金34
    萬920 元《即18萬7 千400 元＋15萬3 千520 元》；34萬
    920 元×4 ＋34萬920 元×24/30 ＝163 萬6 千416 元。３
    、合計：108 萬6 千080 元＋163 萬6 千416 元＝272 萬2
    千496 元）等情，業據原告提出被告不爭執真正之土地租賃
    契約書2 份（記載租賃土地：臺北市○○區○○段13地號，
    及13之2 地號；租金額：18萬7 千400 元，及95年5 月1 日
    起，前3 年15萬2 千元、後2 年15萬3 千520 元）、出租人
    香港商盛至有限公司台灣分公司98年4 月17日致原告函、原
    告98年5 月15日轉知被告函等件（即原證7 、9 、10，見本
    院審理卷(一)第74至87頁、審理卷(三)第93至97頁）為據，經核
    原告因被告遲延完工而須繼續承租原廠房所支出之租金費用
    ，乃原告因被告債務不履行所生之損害，得向被告請求賠償
    ，是原告請求被告賠償該部分損害272 萬2 千496 元，洵屬
    有據。
(二)、次按系爭工程契約書第17條第1 項約定：逾期違約金，以日
    為單位，廠商如未依照契約規定期限完工，應按逾期日數，
    每日依契約價金總額千分之2 ，又同條第4 項約定：逾期違
    約金之總額（含逾期未改正之違約金），以契約價金總額之
    20 ％ 為上限等語，乃兩造契約關於逾期違約金之約定。查
    系爭工程契約經扣除追減款後之總價為6 千750 萬元，逾期
    每日以價金總額千分之2 計算即每日13萬5 千元，被告逾契
    約約定之完工日期98年1 月25日未完工，逾期日數為自98年
    1 月26日起算至98年9 月24日取得使用執照完工日共計242
    日，則依契約價金總額千分之2 計算逾期日數之違約金原為
    3 千267 萬元（計算式：13萬5 千元x242=3千267 萬元），
    因逾契約價金總額之20％即1 千350 萬元（計算式：6 千75
    0 萬×20％＝1 千350 萬），是原告主張以契約價金總額之
    20％計算而請求給付逾期違約金1 千350 萬元，洵屬有據；
    另衡酌兩造契約約定之工期原為96年9 月25日至98年1 月25
    日即1 年4 月，惟被告遲延日數為242 日即約8 月，遲延日
    數達原工期之1 半，且兩造契約就逾期違約金已有上限之約
    定，本件原告請求之逾期違約金尚無明顯失衡之情形，爰不
    予酌減，併為敘明。
三、揆諸以上各節所述，本件被告逾期完工，原告請求債務不履
    行之損害賠償及逾期違約金，洵屬有據。從而，原告起訴請
    求被告給付1 千622 萬2 千496 元（計算式：272 萬2 千49
    6 元＋1 千350 萬元＝1 千622 萬2 千496 元），並加計自
    起訴狀繕本送達被告之翌日即99年1 月20日起至清償日止，
    按法定年息5%計算之利息，為有理由，應予准許。
四、兩造均陳明願供擔保，聲請宣告假執行或免為假執行，經核
    均無不合，爰各酌定相當之擔保金額併准許之。
五、本件判決基礎已臻明確，其餘攻防方法及訴訟資料，經本院
    斟酌後，核與判決結果不生影響，不另一一論述。
六、據上論結，原告之訴為有理由，依民事訴訟法第78條、第39
    0 條第2 項、第392 條，判決如主文。
中    華    民    國   100    年    7     月    29    日
                  民事第一庭  法  官  孫曉青
以上正本係照原本作成。
如對本判決上訴須於判決送達後 20 日內向本院提出上訴狀。如
委任律師提起上訴者，應一併繳納上訴審裁判費。
中    華    民    國   100    年    7     月    29    日
                              書記官  詹佳佩